臺灣高雄地方法院刑事判決　　　　　　 100年度訴緝字第84號
公　訴　人　臺灣高雄地方法院檢察署檢察官
被　　　告　陳瑞豐
上列被告因違反野生動物保育法案件，經檢察官提起公訴（99年
度偵字第18930 號），嗣因被告就被訴事實為有罪陳述，經本院
告知簡式審判程序意旨，並聽取檢察官及被告等之意見後，本院
合議庭裁定由受命法官獨任依簡式審判程序審理，本院判決如下
：
    主  文
陳瑞豐犯野生動物保育法第四十一條第一項第一款之非法獵捕保
育類野生動物罪，共三罪，各處有期徒刑陸月，如易科罰金，均
以新臺幣壹仟元折算壹日；又犯野生動物保育法第四十條第二款
之非法販賣保育類野生動物罪，處有期徒刑陸月，如易科罰金，
以新臺幣壹仟元折算壹日。應執行有期徒刑壹年捌月，如易科罰
金，以新臺幣壹仟元折算壹日。緩刑參年，並向國庫支付新臺幣
參拾萬元。
    事  實
一、陳瑞豐明知食蛇龜（學名：Cuora Flvomarginata ）為行政
    院農業委員會所公告之珍貴稀有保育類野生動物，而其族群
    量並未逾越環境容許量，不得獵捕，竟基於非法獵捕保育類
    野生動物之犯意，自民國97年3 月間某日，至高雄市六龜山
    區尋覓食蛇龜可能出沒之地點，並放置多個裝有誘餌之網子
    與籠子，以誘捕食蛇龜；並於上開日期幾日後之某日，另基
    於非法獵捕保育類野生動物之犯意，返回同一山區附近之甲
    仙山區，以同上開方法誘捕食蛇龜；復於數日後之某日，另
    基於非法獵捕保育類野生動物之犯意，返回同一山區附近之
    台南南化山區，以同上開方法誘捕食蛇龜，於上開山區放置
    上開多個裝有誘餌之網子與籠子後，乃不定期（但一個月至
    少一次）返回山區巡視誘捕情形，於端午節至中秋節間為捕
    獲之旺季，直至98年八八水災發生為止，始停止捕獲，並將
    捕獲之食蛇龜集中飼養於屏東縣鹽埔鄉鹽中村之養殖池繁殖
    。陳瑞豐、呂俊賢（涉及非法購買保育類野生動物部分，經
    本院以99年度訴字第1612號判決判處有期徒刑6 月）及林品
    吾（經本院通緝中）均明知食蛇龜為行政院農業委員會所公
    告之珍貴稀有保育類野生動物，非經主管機關同意，不得買
    賣或在公共場所陳列，於民國98 年8月間某日，陳瑞豐於接
    獲呂俊賢之大陸地區行動電話0000000000000 號後，呂俊賢
    表示有意自臺灣地區購買陳瑞豐上開捕獲之食蛇龜及其原先
    養殖之斑龜至大陸地區，供作龜苗繁殖買賣之用，陳瑞豐竟
    基於販賣保育類野生動物之犯意，與共同具有購買保育類野
    生動物犯意之呂俊賢、林品吾與真實姓名、年籍均不詳之大
    陸地區人民「陳偉杰」（其中由呂俊賢與「陳偉杰」合資）
    約定，分別以每公斤新台幣（下同）150 元及700 元之代價
    ，販賣斑龜350 公斤及食蛇龜650 公斤，呂俊賢於買入後，
    旋以林品吾之名義，委託不知情之開元報關股份有限公司（
    下稱開元報關公司），於98年8 月29日，以BF/98/036/0051
    3 號出口報單，向財政部高雄關稅局高雄機場分局（下稱高
    雄關稅局機場分局）報運出口活體斑龜1 批共50 箱 ，申報
    出口數量為2000隻。呂俊賢再指示陳瑞豐，先將上開食蛇龜
    與合法申報出口之斑龜混合放置，每只塑膠箱第1層 （即最
    上層）放置斑龜4 隻，第2 、3 層各放置8 至12隻不等之食
    蛇龜，再以螺絲緊拴上開塑膠箱，陳瑞豐旋於98年8 月29日
    夜間，以每車次2500元之代價僱用不知情之呂倖全，駕駛車
    牌號碼4203-PY 號自小客車，載運上開食蛇龜及斑龜至高雄
    小港國際機場華儲出口倉報運出口，企圖以此夾帶混裝方式
    矇混通關非法出口。嗣於同日21時20分許，經高雄關稅局機
    場分局驗貨課關員黃乾茗，逐一開箱查驗，發現上開食蛇龜
    ，並扣得呂俊賢所有上開食蛇龜1255隻（交由屏東科技大學
    保管），始查獲上情。
二、案經法務部調查局航業調查處高雄調查站移送臺灣高雄地方
    法院檢察署檢察官偵查後起訴。
    理  由
一、本案被告陳瑞豐所犯均係死刑、無期徒刑、最輕本刑為3 年
    以上有期徒刑以外之罪，其於準備程序就前揭被訴事實均為
    有罪之陳述，經受命法官告知簡式審判程序之旨，並聽取其
    與檢察官之意見後，本院認無不得或不宜改依簡式審判程序
    進行之情事，依刑事訴訟法第273 條之1 第1 項規定，裁定
    本案由受命法官獨任進行簡式審判程序。又本件卷內之物證
    、書證等證據，依同法第273 條之2 規定，不受第159 條第
    1 項關於傳聞法則規定之限制，依法均有證據能力，合先敘
    明。
二、上揭事實，業據被告於本院審理時坦白承認（見本院訴緝字
    卷第31頁背面倒數第2 行）。核與證人呂俊賢、曹明智、呂
    倖全於調查局調查中或偵查中之指述（見偵卷第8 頁至第11
    頁、第23頁至第32頁）相符。此外，並有國立屏東科技大學
    98年8 月31日屏科大建野字第0981650064號函及其所附野生
    動物保育服務中心物種鑑定書（編號98183 ）、臨時物種鑑
    定表影本、編號BF/98/036/00513 號出口報關單、裝箱單、
    委任書影本、經濟部國際貿易局98年10月1 日貿服字第
    09870246570 號函及其所附林品吾申請活體斑龜產證之登記
    資料、產地證明書影本、屏東縣政府98年10月19日屏府農林
    字第0980240592號函影本、養殖池現場勘查照片、緝獲食蛇
    龜照片等（見偵卷第49頁至第53頁、第59頁至第64頁、第77
    頁至第84頁、第99頁至第109 頁）在卷足稽。足證被告之自
    白核與事實相符，其犯行堪以認定，應依法論科。
三、按保育類野生動物除其族群量逾越環境容許量者外，應予保
    育，不得騷擾、虐待、獵捕、宰殺或為其他利用；又保育類
    野生動物，非經主管機關之同意，不得買賣，野生動物保育
    法第18條第1 項第1 款、第35條第1 項分別定有明文。又未
    經主管機關之同意，販入或售出保育類野生動物，均同屬非
    法買賣保育類野生動物，縱僅販入而未售出，亦無解於上開
    罪行（最高法院90年台上字第1395號判決意旨參照）。本案
    被告3 次獵捕業經行政院農業委員會所公告之珍貴稀有保育
    類野生動物之野生動物食蛇龜，而其等族群數量未逾越環境
    容許量，復又未經主管機關之同意即販賣上開保育類食蛇龜
    ，核其所為各係犯違反野生動物保育法第41條第1 項第1 款
    之非法獵捕保育類野生動物罪（3 罪）及同法第40條第2 款
    之買賣保育類野生動物罪。次按，共犯在學理上，有「任意
    共犯」與「必要共犯」之分，前者指一般原得由一人單獨完
    成犯罪而由二人以上共同實施之情形，當然有刑法總則共犯
    規定之適用；後者係指須有二人以上之參與實施始能成立之
    犯罪而言。且「必要共犯」依犯罪之性質，尚可分為「聚合
    犯」與「對向犯」，其二人以上朝同一目標共同參與犯罪之
    實施者，謂之「聚合犯」，如刑法分則之公然聚眾施強暴、
    脅迫罪、參與犯罪結社罪、輪姦罪等是，因其本質上即屬共
    同正犯，故除法律依其首謀、下手實施或在場助勢等參與犯
    罪程度之不同，而異其刑罰之規定時，各參與不同程度犯罪
    行為者之間，不能適用刑法總則共犯之規定外，其餘均應引
    用刑法第28條共同正犯之規定。而「對向犯」則係二個或二
    個以上之行為者，彼此相互對立之意思經合致而成立之犯罪
    ，如賄賂、賭博、重婚等罪均屬之，因行為者各有其目的，
    各就其行為負責，彼此間無所謂犯意之聯絡，苟法律上僅處
    罰其中部分行為者，其餘對向行為縱然對之不無教唆或幫助
    等助力，仍不能成立該處罰行為之教唆、幫助犯或共同正犯
    ，若對向之二個以上行為，法律上均有處罰之明文，當亦無
    適用刑法第28條共同正犯之餘地，最高法院81年台非字第
    233 號著有判例可資參照。因野生動物保育法第40條第2 款
    之未經主管機關同意，買賣保育類野生動物產製品罪，其收
    取價金而交付保育類野生動物產製品之出賣人，與交付價金
    而收受保育類野生動物產製品之買受人，係處於對向關係，
    彼此間因「出售」與「購買」之對立意思合致而成立犯罪，
    則參照前揭說明，被告與呂俊賢、林品吾與「陳偉杰」均因
    買賣保育類野生動物即食蛇龜而各自成立野生動物保育法第
    40條第2 款之罪，要無適用刑法第28條共同正犯之餘地，檢
    察官認被告、呂俊賢、林品吾與應成立共同正犯，容有誤會
    ，附此敘明。另被告分別於上開時地，3 次放置網子、籠子
    之獵捕行為後，分別接續返回、巡視獵捕情形，並分別捉回
    捕獲之食蛇龜，分別所侵害者均屬單一法益，而均為接續犯
    ，均應論以單純一罪（共3 罪）；再所謂不罰之後行為，係
    行為人於完成其犯罪後，對於其所侵害法益之另一次侵害，
    不另構成犯罪之情形。即前行為與後行為間並無行為發展之
    階段關係，僅處罰前行為即已兼及後行為者，該後行為即為
    前行為所吸收，不再視其為獨立之犯罪，否則將有違重複評
    價禁止原則，然野生動物保育法第四十一條之獵捕保育類野
    生動物罪，其所著重於保護野生動物之保育，而與第四十條
    第二款之未經主管機關同意買賣保育類野生動物罪以主管機
    關對於保育類動物之管理為目的，尚有不同，則被告獵捕上
    開保育類動物後，復持以販賣予不特定人牟利之行為，顯已
    逾獵捕保育類野生動物後之通常處分方法，準此，被告所犯
    上揭4 罪，犯意各別，行為互異，應分論併罰之。爰審酌被
    告犯罪動機在於貪圖小利，獵捕保育類野生動物，且為販賣
    保育類野生動物之行為，造成自然生態之損害，有違國家保
    育野生動物，以維護物種多樣性與自然生態平衡之目的，行
    為實無可取，惟念及被告無犯罪之前科紀錄，有臺灣高等法
    院被告前案紀錄表在卷可佐，素行尚佳，且於本院審理期間
    ，已坦承犯行，堪認具有悔意，並斟酌犯罪動機、犯罪手段
    和平、犯罪所生危害等一切情形，分別量處如主文所示之刑
    ，並定其應執行之刑，且衡酌上情，均諭知如主文所示易科
    罰金之折算標準。又被告未曾受有期徒刑以上刑之宣告，有
    卷附臺灣高等法院被告前案紀錄表可佐，因一時思慮不週，
    誤罹刑章，然其犯罪後能坦承全部犯行，已知悔悟，足見有
    自省能力，經此起訴、審判程序，理當知所警惕，信無再犯
    之虞，本院因認前開所宣告之刑以暫不執行為適當，爰依刑
    法第74條第1 項第1 款、第2 項第4 款之規定，併諭知緩刑
    3 年，並命被告應向國庫支付新臺幣30萬元，以啟自新。扣
    案之食蛇龜1255隻，乃查獲之保育類野生動物，目前交由國
    立屏東科技大學保管中，因非違禁物，且已由呂俊賢向被告
    所購買取得，而屬呂俊賢所有，然被告與呂俊賢無共同正犯
    之關係，已如上述，無共犯責任共同原則之適用，爰不依野
    生動物保育法第52條第1 項前段宣告沒收，附此敘明。
據上論斷，應依刑事訴訟法第273條之1第1項、第299條第1 項前
段，野生動物保育法第40條第2 款、第41條第1 項第1 款，刑法
第11條前段、第41條第1 項前段、第8 項、第51條第5 款、第74
條第1 項第1 款、第2 項第4 款，判決如主文。
本案經檢察官張志杰到庭執行職務。
中    華    民    國   100    年    6     月    17    日
                  刑事第四庭    法  官  郭任昇
以上正本證明與原本無異。
如不服本判決應於收受送達後10日內向本院提出上訴書狀，並應
敘述具體理由；如未敘述上訴理由者，應於上訴期間屆滿後20日
內向本院補提理由書（均須按他造當事人之人數附繕本）「切勿
逕送上級法院」。
中    華    民    國   100    年    6     月    17    日
                                書記官  葉玉芬
附錄本案論罪科刑法條：
野生動物保育法第41條
有下列情形之一，處 6 月以上 5 年以下有期徒刑，得併科新臺
幣 20 萬元以上 100 萬元以下罰金：
一、未具第 18 條第 1 項第 1 款之條件，獵捕、宰殺保育類野
    生動物者。
二、違反第 18 條第 1 項第 2 款規定，未經中央主管機關許可
    ，獵捕、宰殺保育類野生動物者。
三、違反第 19 條第 1 項規定，使用禁止之方式，獵捕、宰殺保
    育類野生動物者。
於劃定之野生動物保護區內，犯前項之罪者，加重其刑至三分之
一。
第 1 項之未遂犯罰之。

野生動物保育法第40條
有下列情形之一，處 6 月以上 5 年以下有期徒刑，得併科新臺
幣 30 萬元以上 150 萬元以下罰金：
一、違反第 24 條第 1 項規定，未經中央主管機關同意，輸入或
    輸出保育類野生動物之活體或其產製品者。
二、違反第 35 條第 1 項規定，未經主管機關同意，買賣或意圖
    販賣而陳列、展示保育類野生動物或瀕臨絕種及珍貴稀有野
    生動物產製品者。